臺灣彰化地方法院刑事判決　　　　　　99年度訴字第1652號
公　訴　人　臺灣彰化地方法院檢察署檢察官
被　　　告　何士立
上列被告因違反毒品危害防制條例，經檢察官提起公訴（99年度
毒偵字第1947號），被告於準備程序就被訴事實，為有罪陳述，
本院合議庭裁定由受命法官以簡式審判程序審理，判決如下:
    主  文
何士立施用第一級毒品，累犯，處有期徒刑捌月。
    犯罪事實
一、何士立前於民國八十八年間因施用毒品案件，經本院裁定移
    送觀察勒戒後，認有繼續施用毒品之傾向，而續送強制戒治
    ，嗣經裁定停止戒治所餘期間付保護管束，又經裁定撤銷停
    止戒治付保護管束續送強制戒治，而於九十年十一月二十日
    強制戒治執行完畢釋放，並由台灣彰化地方法院檢察署檢察
    官以九十年度戒毒偵字第一八四六、一八四七號不起訴處分
    書為不起訴處分確定。惟又於初次強制戒治執行完畢釋放後
    五年內之九十二年九月某日間起至九十三年二月十三日止，
    因連續施用第一級及第二級毒品罪，經追訴後，由本院於九
    十三年五月二十一日以九十三年訴字第二九五號分別判處有
    期徒刑八月、五月，定應執行刑有期徒刑一年確定。何士立
    又因竊盜罪，於九十八年三月二日以九十七年度易緝字第三
    號判處有期徒刑七月確定（第一案）；嗣又因違反毒品危害
    防制條例第十條第一項施用第一級毒品罪，經本院於九十八
    年四月二十九日以九十七年度訴字第二七九六號判處有期徒
    刑八月確定（第二案），上開第一、二案定應執行刑有期徒
    刑一年二月，於九十九年四月二日縮刑期滿執行完畢。何士
    立仍不知悔改，復基於施用第一級毒品海洛因之犯意，於九
    十九年八月十二日十八時許，在彰化縣彰化市○○路○段八
    巷四十二號之五住處，以注射方式施用海洛因一次。嗣警方
    於九十九年八月十五日十七時十五分，以其為毒品列管人員
    ，為警通知到場採尿送驗，結果呈嗎啡陽性反應，始知悉上
    情。
二、案經彰化縣警察局彰化分局報告臺灣彰化地方法院檢察署檢
    察官偵查起訴。
    理  由
一、被告何士立於本院準備程序中，就上揭犯罪事實均為有罪之
    陳述，且所犯係死刑、無期徒刑、最輕本刑為3年以上有期
    徒刑以外之罪，經本院合議庭依刑事訴訟法第273條之1第1
    項之規定，裁定由受命法官1人獨任進行簡式審判程序，先
    予敘明。
二、上開犯罪事實，業據被告何士立於檢察官偵查中及本院準備
    程序及審理時自白不諱，且被告之尿液經警採集後送驗，復
    呈嗎啡陽性反應，有九十九年八月十五日十七時十五分彰化
    縣警察局彰化分局委託檢驗尿液代號與真實姓名對照認證單
    及詮昕科技股份有限公司九十九年九月三日濫用藥物尿液檢
    驗報告附卷足稽，被告自白與事實相符，得作為不利被告認
    定依據，事證明確，應依法論科。
三、按施用第一、二級毒品為犯罪行為，毒品危害防制條例第十
    條第一項及第二項各定有處罰明文。故施用該毒品者，依前
    揭規定本應科以刑罰，惟基於施用毒品之人，兼有病患屬性
    ，乃於刑事政策上對合於一定條件之施用者，依同條例第二
    十條、第二十三條之規定，施以觀察、勒戒及強制戒治之治
    療，期以保安處分替代刑罰，戒斷其身、心癮。嗣因其程序
    過於繁雜，上揭條例於民國九十二年七月九日修正公布，自
    九十三年一月九日施行，將該條例第二十條、第二十三條之
    保安處分程序，單純區分為「初犯」、「五年內再犯」及「
    五年後再犯」三種；依其立法理由之說明：「初犯」，經觀
    察、勒戒或強制戒治後，應為不起訴處分或不付審理之裁定
    ；經觀察、勒戒或強制戒治執行完畢釋放後，「五年內再犯
    」者，因其再犯率甚高，原實施之觀察、勒戒及強制戒治既
    已無法收其實效，爰依法追訴或裁定交付審理。至於經觀察
    、勒戒或強制戒治執行完畢釋放後，「五年後再犯」者，前
    所實施之觀察、勒戒或強制戒治已足以遮斷其施用毒品之毒
    癮，為期自新及協助其斷除毒癮，仍適用「初犯」規定，先
    經觀察、勒戒或強制戒治之程序。從而依修正後之規定，僅
    限於「初犯」及「五年後再犯」二種情形，始應先經觀察、
    勒戒或強制戒治程序，不能逕行起訴，亦即設為施用毒品罪
    起訴條件之限制。但倘被告於五年內已再犯，經依法再為保
    安處分或追訴處罰者，縱其第三次（或第三次以上）施用毒
    品之時間，在初犯之保安處分執行完畢釋放後五年以後，即
    非屬「五年後再犯」之情形，且因前有「五年內再犯」情形
    ，顯見其再犯率甚高，原實施之保安處分無法收其實效，毋
    庸仍予寬典處遇，而應依該條例第十條逕予刑罰制裁（最高
    法院99年台非字第277號判決參照），本件被告於八十八年
    間因施用毒品案件，經本院裁定移送觀察勒戒後，認有繼續
    施用毒品之傾向，而續送強制戒治，嗣經裁定停止戒治所餘
    期間付保護管束，又經裁定撤銷停止戒治付保護管束續送強
    制戒治，而於九十年十一月二十日強制戒治執行完畢釋放，
    ，並由台灣彰化地方法院檢察署檢察官以九十年度戒毒偵字
    第一八四六、一八四七號為不起訴處分確定（初犯）。惟又
    於初次強制戒治執行完畢釋放後五年內之九十二年九月某日
    間起至九十三年二月十三日止，因連續施用第一級及第二級
    毒品罪，經追訴後，由本院於九十三年五月二十一日以九十
    三年訴字第二九五號分別判處有期徒刑八月、五月，定應執
    行刑有期徒刑一年確定（二犯）之事實，有臺灣彰化地方法
    院九十年度戒毒偵字第一八四六、一八四七號不起訴處分書
    、本院九十三年度訴字第二九五號判決、臺灣高等法院被告
    在監在押全國紀錄表及臺灣高等法院被告前案紀錄表足稽，
    顯見被告並非於初次強制戒治執行完畢後五年內均無任何施
    用毒品之犯行，且其既已於初次強制戒治執行完畢釋放後五
    年內，再犯施用毒品之罪，經追訴處罰，其已符合毒品危害
    防制條例第二十三條第二項所定之追訴要件，揆諸前開毒品
    危害防制條例條文及說明，被告所為本件施用第一級毒品罪
    行，即無「五年後再犯」規定之適用，自毋須再重新施予觀
    察、勒戒或強制戒制之處遇程序，而應直接訴追處罰。
四、核被告何士立所為，係犯毒品危害防制條例第十條第一項之
    施用第一級毒品罪。被告為供施用毒品而持有毒品之低度行
    為，應為其施用之高度行為所吸收，不另論罪。被告前因竊
    盜罪，於九十八年三月二日經本院以九十七年度易緝字第三
    號判處有期徒刑七月確定（第一案）；嗣又因違反毒品危害
    防制條例第十條第一項施用第一級毒品罪，經本院於九十八
    年四月二十九日以九十七年度訴字第二七九六號判處有期徒
    刑八月確定（第二案），上開第一、二案定應執行刑有期徒
    刑一年二月，於九十九年四月二日縮刑期滿執行完畢之事實
    ，有臺灣高等法院被告前案紀錄表足稽，其於有期徒刑執行
    完畢五年內，故意再犯本件有期徒刑以上刑之罪，為累犯，
    應加重其刑。爰審酌被告曾因施用毒品經送觀察、勒戒及強
    制戒治，仍未知警惕，再犯本案之罪，足見其雖經觀察、勒
    戒及強制戒治之治療程序，仍未徹底戒除惡習遠離毒害，顯
    未能善體國家設置觀察、勒戒及戒治機構，協助毒品施用者
    戒除毒害之良法美意，雖其施用毒品本質上係戕害自身健康
    之行為，尚未嚴重破壞社會秩序或侵害他人權益，暨其犯罪
    之動機、目的、所生危害及犯罪後坦承犯行，犯後態度良好
    等一切情狀，量處如主文所示之刑，以資懲儆。
據上論斷，應依刑事訴訟法第二百七十三條之一第一項、第二
百九十九條第一項前段，毒品危害防制條例第十條第一項，刑法
第十一條前段、第四十七條第一項，判決如主文。
本案經檢察官施教文到庭執行職務。
中    華    民    國   100    年    5     月    20    日
                  刑事第四庭  法 官  陳義忠
以上正本證明與原本無異。
如不服本判決應於收受判決後10日內，向本院提出上訴書狀，並
應敘述具體理由;其未敘述上訴理由者，應於上訴期間屆滿後20
日內向本院補提理由書（均須按他造當事人之人數附繕本）「切
勿逕送上級法院」。
中    華    民    國   100    年    5     月    20    日
                              書記官  吳曉玟
附錄本案論罪科刑法條全文：
毒品危害防制條例第10條
施用第一級毒品者，處 6 月以上 5 年以下有期徒刑。
施用第二級毒品者，處 3 年以下有期徒刑。